臺灣高等法院臺南分院刑事判決
111年度交上訴字第492號
上  訴  人  臺灣臺南地方檢察署檢察官
被      告  陳子年
上列上訴人因被告犯過失致死案件，不服臺灣臺南地方法院110
年度交訴字第79號中華民國111年2月14日第一審判決（起訴案號
：臺灣臺南地方檢察署110年度偵字第697號），提起上訴，本院
判決如下：
    主  文
上訴駁回。
    事實及理由
一、按「上訴得對於判決之一部為之。對於判決之一部上訴者，
    其有關係之部分，視為亦已上訴。但有關係之部分為無罪、
    免訴或不受理者，不在此限。上訴得明示僅就判決之刑、沒
    收或保安處分一部為之。」原審於111年2月14日以110年度
    交訴字第79號，判處被告無照駕車，因過失致人於死，處有
    期徒刑8月。檢察官於收受該判決正本後，依告訴人之請求
    ，以原審量刑過輕為由提起上訴，且於本院審理程序時，亦
    當庭陳明，上訴範圍僅為量刑部分(見本院卷第70頁)，而依
    前開規定，量刑部分與事實及罪名之認定，均可分離審查，
    本院爰僅就原審判決量刑範圍予以審理。就本案犯罪事實、
    證據、論罪理由部分，均引用第一審判決書所記載（如附件
    ）。
二、檢察官上訴意旨略以：被告犯後態度惡劣，不曾向告訴人道
    歉及和解，原審量刑與罪刑相當原則及比例原則有違等語。
三、經查：
　㈠按量刑係法院就繫屬個案犯罪所為之整體評價，乃事實審法
    院之職權裁量事項，而量刑判斷當否之準據，則應就判決整
    體觀察為綜合考量，不可擷取其中片段遽為評斷。苟其量刑
    已以行為人之責任為基礎，並斟酌刑法第57條各款所列情狀
    ，在法定刑度內酌量科刑，無偏執一端，或濫用其裁量權限
    ，致明顯失出失入情形，自不得任意指為不當或違法（最高
    法院75年度台上字第7033號、104年度台上字第2577號判決
    意旨參照）。
  ㈡原審已敘明以行為人之責任為基礎，審酌被告無照駕車，且
    於行經交岔路口時未注意車前狀況、依閃光黃燈號誌之指示
    減速慢行，釀成車禍，肇致被害人傷重不治死亡無可回復之
    結果，造成被害人家屬精神上難以言喻之苦痛，其犯罪所生
    損害重大；兼衡被告雖坦承有過失，但迄未能合理賠償被害
    人家屬因被害人死亡所受之損害，難認其有盡力彌補損害之
    意；另考量被害人就本件車禍之發生亦與有過失，暨被告於
    本院所陳國中畢業之智識程度、離婚、育有1子、目前在工
    地從事雜工，日薪新臺幣1,000元、需扶養母親及弟弟之家
    庭經濟狀況等一切情狀，量處被告有期徒刑8月。就科刑部
    分，已依刑法第57條各款所列情狀詳為審酌(含上訴意旨所
    指，尚未為合理賠償)，復無量刑輕重相差懸殊等裁量權濫
    用，或違反比例原則、公平原則等情形，本院自應予遵重。
　㈢至於被告於本院審理中雖表示願賠償告訴人90萬元，希能從
    輕量刑云云，然依被告所述，其因另案尚有刑期有期徒刑5
    年2月需執行，待出監後，始能開始分期給付，而告訴人方
    面並無法接受上開和解方案，被告就彌補損害部分，既仍未
    能與告訴人達成共識，與原審判決時相同，有關量刑審酌事
    由並無任何改變，自無法撤銷原審判決，而為被告有利之認
    定。
　㈣另告訴人於本院審理中雖又表示，被告應有違規超速，於本
    件車禍為肇事主因云云，然被告已否認有超速行駛，且由被
    告於警詢及偵查中所述，均自稱車速為時速30至40公里等語
    ，參諸卷附之道路交通事故調查報告表㈠所載，案發地點之
    限為時速50公里，已難認被告有超速駕駛，再由本院勘驗卷
    附路口監視器之結果：「畫面左上角顯示成功路西向全景以
    及日期及時間，在20-07-15、17：17：19，在19秒時，被告
    車輛通過路口有踩煞車，煞車燈有亮」及截圖(見本院卷第8
    4頁、第87頁)，益見告訴人此部分指訴，尚屬無憑。
　㈤綜上所述，原審量刑並無違法或不當，此外，亦查無其他足
    以撤銷原判決量刑之正當理由。是認檢察官上訴指摘原審量
    刑過輕，為無理由，應予駁回。
據上論結，應依刑事訴訟法第368條、第373條，判決如主文。
本案經檢察官施胤弘提起公訴、檢察官羅瑞昌提起上訴、檢察官
鄭益雄到庭執行職務。　　
中　　華　　民　　國　　111 　年　　8 　　月　　29　　日
                  刑事第二庭    審判長法　官  陳珍如
                                      法　官  黃裕堯
                                      法　官  包梅真
以上正本證明與原本無異。
如不服本判決應於收受送達後20日內向本院提出上訴書狀，其未
敘述上訴理由者，並得於提起上訴後20日內向本院補提理由書（
均須按他造當事人之人數附繕本）「切勿逕送上級法院」。
　　　　　　　　　　　　　　　　　　　書記官  許雅華
中　　華　　民　　國　　111 　年　　8 　　月　　29　　日
　　　　　　　　　　　　　　　　　　　
附錄：本判決論罪科刑法條
道路交通管理處罰條例第86條
汽車駕駛人，無駕駛執照駕車、酒醉駕車、吸食毒品或迷幻藥駕
車、行駛人行道或行經行人穿越道不依規定讓行人優先通行，因
而致人受傷或死亡，依法應負刑事責任者，加重其刑至二分之一
。
汽車駕駛人，在快車道依規定駕車行駛，因行人或慢車不依規定
，擅自進入快車道，而致人受傷或死亡，依法應負刑事責任者，
減輕其刑。

中華民國刑法第276條
因過失致人於死者，處5年以下有期徒刑、拘役或50萬元以下罰
金。
附件：　　　
　　　      臺灣臺南地方法院刑事判決　
110年度交訴字第79號
公　訴　人　臺灣臺南地方檢察署檢察官
被　　　告　陳子年　男　(民國00年0月0日生)
　　　　　　　　　　身分證統一編號：0000000000號
　　　　　　　　　住臺南市○○區○○路000號00樓之00（下）
上列被告因過失致死案件，經檢察官提起公訴（110年度偵字第6
97號），被告於準備程序期日就被訴事實為有罪之陳述，本院合
議庭裁定由受命法官獨任進行簡式審判程序，判決如下：
    主  文
陳子年汽車駕駛人，無駕駛執照駕車，因過失致人於死，處有期
徒刑捌月。
    事  實
一、陳子年未考領汽車駕駛執照，仍於民國109年7月15日17時15
    分許，駕駛車牌號碼000-0000號自小客車，沿臺南市○區○○
    路由東向西行駛，行經該路與○○街設有閃光黃燈之交岔路口
    時，應減速接近，注意安全，小心通過，且應注意車前狀況
    ，隨時採取必要之安全措施，而依當時天候及路面狀況，俱
    無不能注意之情事，竟疏未注意車前狀況、減速接近，即貿
    然通過上開路口；適陳月娥騎乘車牌號碼000-0000號普通重
    型機車，沿○○街由北向南行駛至該設有閃光紅燈之交岔路口
    ，亦疏未讓幹線道車優先通行即逕行穿越該路口，2車因此
    發生碰撞，致陳月娥人車倒地，受有頭部外傷併顱內出血、
    胸部鈍傷併肋骨骨折及氣血胸、左脛骨及腓骨開放性骨折，
    經送醫急救，仍於109年7月30日1時10分許，因頭胸部鈍傷
    併左下肢骨折、外傷性顱內出血不治死亡。
二、案經臺灣臺南地方檢察署檢察官相驗後自動檢舉，暨陳月娥
    之子蔡孟原訴請同署檢察官偵查起訴。　　
    理  由
一、本件被告陳子年所犯非死刑、無期徒刑、最輕本刑為3年以
    上有期徒刑之罪，亦非高等法院管轄第一審案件，且被告於
    本院準備程序中，已就被訴事實為有罪之陳述，經告知簡式
    審判程序之旨後，被告及檢察官對於本案改依簡式審判程序
    審理均表示同意，本院合議庭爰依刑事訴訟法第273條之1第
    1項規定，裁定本案由受命法官獨任以簡式審判程序加以審
    理，是本案依同法第273條之2規定，不受同法第159條第1項
    、第161條之2、第161條之3、第163條之1及第164條至第 17
    0條有關證據提示、交互詰問及傳聞證據等相關規定之限制
    。
二、上開犯罪事實，業據被告於偵查及本院審理中坦承不諱，核
    與告訴人蔡孟原於警詢及偵查中證述之情節相符，並有被害
    人陳月娥之國立成功大學醫學院附設醫院中文診斷證明書、
    國立成功大學醫學院附設醫院轉介司法相驗法醫參考病歷資
    料(見他卷第13頁、相驗卷第14頁)、臺南市政府警察局第五
    分局道路交通事故現場圖、調查報告表㈠、㈡、路口監視器畫
    面翻拍照片、現場暨車損照片(見相驗卷第20至22、30至32
    、33至43頁)、證號查詢汽、機車駕駛人資料、車輛詳細資
    料報表(見相驗卷第26、27、62頁)、臺灣臺南地方檢察署勘
    驗筆錄、相驗屍體證明書、檢驗報告書、相驗照片(見相驗
    卷第44、49、50至61)在卷可稽。按汽車行駛時，駕駛人應
    注意車前狀況，並隨時採取必要之安全措施，道路交通安全
    規則第94條第3項定有明文；另駕駛人駕駛汽車，應遵守道
    路交通標誌、標線、號誌之指示；閃光紅燈表示「停車再開
    」，車輛應減速接近，先停止於交岔路口前，讓幹道車優先
    通行後認為安全時，方得續行；閃光黃燈表示「警告」，車
    輛應減速接近，注意安全，小心通過，道路交通安全規則第
    90條第1項、道路交通標誌標線號誌設置規則第211條第1項
    第1款、第2款分別定有明文，被告駕駛車輛行駛於道路，自
    應遵守上開規定。而肇事地點之速限50公里，柏油路面乾燥
    、無缺陷、無障礙物，且當時天候陰、日間自然光線、視距
    良好等情，有卷附之道路交通事故調查報告表及現場照片可
    佐，尚無不能注意之情事。詎被告竟未注意車前狀況，亦未
    減速慢行，即貿然穿越上開閃光黃燈路口，肇致本件車禍事
    故，其駕駛行為顯有過失至為灼然。此外，本件交通事故經
    送請鑑定肇事責任結果亦認，被告駕駛自用小客車，閃光黃
    燈路口，未注意車前狀況，為肇事次因(無照駕車，有違規
    定)，有臺南市政府109年12月11日府交運字第1091506241號
    函附卷可參（見相驗卷第76頁），益徵被告就本件交通事故
    之發生，確有過失。又被害人確因本件車禍傷重不治死亡，
    則被害人之死亡結果與被告之過失行為間，確實具有相當因
    果關係甚明。至於被害人雖有支線道車未讓幹線道車先行之
    過失，且為肇事主因，然仍不能以此解免被告之過失罪責，
    僅於刑事量刑及酌定民事損害賠償額時予以審酌，附此敘明
    。綜上，本案事證明確，被告上開犯行，洵堪認定，應依法
    論科。
三、道路交通管理處罰條例第86條第1項中「無駕駛執照駕車」
    、「酒醉駕車」、「吸食毒品或迷幻藥駕車」、「行駛人行
    道」既與「行經行人穿越道不依規定讓行人優先通行」均屬
    就刑法第276條及同法第284條各罪犯罪具特殊要件時予以加
    重處罰之規定，乃就犯罪類型變更之個別犯罪行為予以加重
    ，自屬刑法分則加重之性質而成為另一獨立之罪名（最高法
    院92年度第1次刑事庭會議決議、99年度台非字第198號判決
    意旨參照）。是核被告所為，係犯道路交通管理處罰條例第
    86條第1項、刑法第276條之汽車駕駛人，無駕駛執照駕車，
    因過失致人於死罪，並應依道路交通管理處罰條例第86條第
    1項規定加重其刑。公訴意旨認被告係犯刑法第276條之過失
    致死罪，尚有未合，惟因二者基本社會事實同一，且經本院
    當庭告知被告所涉罪名（本院卷第202、238頁），無礙被告
    防禦權之行使，爰依法變更起訴法條。另按刑法第62條前段
    所規定之自首，係以對於未發覺之犯罪自首而受裁判為要件
    ，故犯罪行為人應於有偵查犯罪職權之公務員未發覺犯罪事
    實或犯罪人之前自首犯罪，且接受裁判，兩項要件兼備，始
    得依刑法第62條前段自首之規定減輕其刑；被告在第一審法
    院審理中既已逃匿，即無接受裁判之意思，核與刑法第62條
    前段所規定自首之要件不合（最高法院86年度台上字第1951
    號判決意旨參照），查被告於本院審理中經合法傳喚，無正
    當理由未到庭，嗣經拘提、通緝始到案等情，有本院送達證
    書、刑事報到單、拘票、通緝書、訊問筆錄及臺南市政府警
    察局第四分局、臺南市政府警察局第二分局函、報告書等在
    卷可佐(見本院卷第61、75、87至101、115、161頁)，揆諸
    前揭說明，難認被告有接受裁判之意思，不符自首之要件，
    無刑法第62條前段規定之適用。爰以行為人之責任為基礎，
    審酌被告無駕駛執照，仍駕駛自小客車上路，且於行經交岔
    路口時未注意車前狀況、依閃光黃燈號誌之指示減速慢行，
    釀成本件車禍意外，肇致被害人傷重不治死亡無可回復之結
    果，造成被害人家屬精神上難以言喻之苦痛，其犯罪所生損
    害重大；兼衡被告雖坦承有過失，但迄未能合理賠償被害人
    家屬因被害人死亡所受之損害，此有本院調解案件進行單及
    準備程序筆錄為憑（見本院卷第53至55、77、223、254、25
    7頁），難認其有盡力彌補損害之意；另考量被害人就本件
    車禍之發生亦與有過失，暨被告於本院所陳國中畢業之智識
    程度、離婚、育有1子、目前在工地從事雜工，日薪新臺幣1
    ,000元、需扶養母親及弟弟之家庭經濟狀況(見本院卷第255
    頁)等一切情狀，量處如主文所示之刑。
據上論斷，應依刑事訴訟法第273條之1第1項、第299條第1項前
段、第300條，道路交通管理處罰條例第86條第1項，刑法第11條
前段、第276條，刑法施行法第1條之1第1項，判決如主文。
本案經檢察官施胤弘提起公訴，檢察官羅瑞昌到庭執行職務。
中　　華　　民　　國　　111 　年　　2 　　月　　14　　日
                  刑事第七庭  法　官　孫淑玉
以上正本證明與原本無異。
如不服本判決應於收受本判決後20日內向本院提出上訴書狀，並
應敘述具體理由。其未敘述上訴理由者，應於上訴期間屆滿後20
日內向本院補提理由書狀（均須按他造當事人之人數附繕本）「
切勿逕送上級法院」。 
　　　　　　　　　　　　　　　書記官　洪千棻
中　　華　　民　　國　　111 　年　　2 　　月　　15　　日
附錄本案論罪科刑法條：
道路交通管理處罰條例第86條第1項
汽車駕駛人，無駕駛執照駕車、酒醉駕車、吸食毒品或迷幻藥駕
車、行駛人行道或行經行人穿越道不依規定讓行人優先通行，因
而致人受傷或死亡，依法應負刑事責任者，加重其刑至2分之1。
中華民國刑法第276條
因過失致人於死者，處5年以下有期徒刑、拘役或50萬元以下罰
金。